臺灣臺中地方法院刑事判決　　　　　　　　　　　　　九十年度易字第三八五二號
　　公　訴　人　臺灣臺中地方法院檢察署檢察官
　　被　　　告　甲○○
右列被告因侵占案件，經檢察官提起公訴（八十九年度偵字第一八二七０號），本院
判決如左：
    主  文
甲○○意圖為自己不法之所有，而侵占對於業務上所持有之物，處有期徒刑壹年肆月
。緩刑肆年。
    事  實
一、甲○○前曾於民國六十五年間因妨害秩序案件，經本院判處拘役二十日確定（不
    構成累犯），其身為代書，於八十八年間受乙○○、丙○○共同委任向彰化縣鹿
    港地政事務所（下簡稱鹿港地政）代為辦理其二人共有坐落彰化縣福興鄉○○段
    二二三號、四六三號土地上建物測量事宜，為從事代書業務之人，乙○○、丙○○並分別於八十九年一月五日、同年月十二日共繳納建物複丈規費計新台幣（下
    同）六十三萬二千八百元（乙○○繳納二十九萬六千八百元，丙○○繳納三十三
    萬六千元）。嗣於八十九年二月二十四日經鹿港地政審查甲○○代為送件之資料
    有部分需補正而函知三人，並函告如逾期未補正，應於文到三個月內檢具繳費收
    據申請退還上開測量規費，乙○○、丙○○及甲○○無法補正資料，甲○○遂於
    八十九年四月二十八日受乙○○、丙○○共同委任向鹿港地政領回該筆規費，經
    鹿港地政於同年五月三日發函與甲○○准許退還規費，甲○○遂於同年五月九日
    前往鹿港地政領取六十三萬二千八百元，詎料違反其受託人義務，未將該筆款項
    返還乙○○、丙○○，竟基於意圖為自己不法所有，當日除將三萬二千八百元供
    作自己家庭開銷之用外，並將六十萬元現金存入伊設於台新銀行帳號00000
    000000000號帳戶內，而屢於乙○○要求返還伊所支出之款項時，卻推
    說需乙○○與丙○○共同前往領取，於丙○○出面說明後，甲○○始又推託代書
    費用未清，私下則將上開費用陸續挪為己用予以侵占，直至八十九年八月九日乙○○提出告訴時，上開帳戶存款餘額僅四十萬八千八百九十六元，截至九十年十
    二月十三日止上開存款餘額僅餘五萬三千零八十四元。
二、案經乙○○訴請臺灣臺中地方法院檢察署檢察官偵查起訴。
    理  由
一、訊據被告甲○○對於受告訴人及丙○○所託，在八十九年五月九日領得退還之建
    物複丈規費六十三萬二千八百元，當日並花用三萬二千八百元供作家庭開銷之用
    等情固不爭執，惟矢口否認有何侵占犯行，辯稱：伊於八十九年五月二十四日有
    再存入三萬元入戶頭，且當時告訴人、丙○○有再委託伊代為送件事宜，因為告
    訴人與丙○○談不攏，所以伊才挪用戶頭內之六十萬元款項，但其中有拿十四萬
    元或十七萬元（嗣後更正為十七萬元）還給丙○○而未告知告訴人云云。惟查，
    右開事實，業據告訴人乙○○迭於警訊、檢察官偵訊及本院審理期間指訴綦詳，
    並經證人丙○○於警訊及檢察官偵訊時陳述在卷，有各該訊問筆錄在卷可按，復
    有鹿港地政八十九年二月二十四日八九鹿地二字第九七七號、同年五月三日八九
    鹿地三字第二０六六號函文、八十九年四月二十八日委託書（告訴人雖否認其有
    委託被告向鹿港地政領款，指稱委託書上印章乃遭盜蓋一情，然委託書上印章為
    其所有，為告訴人所不爭執，且證人丙○○於警訊及檢察官偵訊時均業已陳稱確
    係由伊與告訴人共同委任被告辦理取款事宜，而鹿港地政前開於八十九年五月三
    日通知被告前往取款之函文，副本亦併同送告訴人及證人丙○○，如告訴人有疑
    義，何以不即時向鹿港地政反應，反得由被告於同年月九日順利領得現款，益足
    證該委任書上印章應為告訴人本人或徵得其同意後由被告或丙○○代為用印，堪
    以認定）各一份附卷可稽，而被告設於台新銀行帳號000000000000
    00號帳戶內，於八十九年五月九日確實有一筆六十萬元之現金存入，截至告訴
    人於八十九年八月九日提出告訴時，存款餘額僅四十萬八千八百九十六元，至九
    十年十二月十三日止僅餘五萬三千零八十四元，有被告提出台新銀行存摺一份存
    卷可參，被告已有挪用之事實至明。雖被告於八十九年五月九日先行花用三萬二
    千八百元後，於同年月二十四日有再存入三萬元，然其挪用前並未告知告訴人或
    證人丙○○，業據被告所供承在卷，已難認其未經許可使用為合法，況侵占為即
    成犯，自不因被告事後有無存入該筆三萬元款項而影響其犯行；再者，被告雖又
    辯稱有返還十四萬元或十七萬元與證人丙○○云云，嗣則改稱是丙○○以借貸名
    義向伊借用十七萬元，前後供詞已有不一，況證人丙○○屢經本院依法傳訊均未
    到庭應訊，自無從證明被告辯解是否屬實，且被告於遭告訴人要求返還款項時，
    即告知應與丙○○共同前來，然於其返還款項與丙○○時，卻未做相同要求，在
    未徵得告訴人同意下，即先行返還十四萬元或十七萬元與丙○○，其受告訴人與
    丙○○共同委任，卻因取款對象之不同而作相異之處理，實亦足啟人疑竇，況被
    告末所辯稱之借貸關係，又豈可將其與丙○○之私人借貸，與本案建築規費混為
    一談，是其此部分辯解委難採信。本件事證明確，被告犯行至堪認定。
二、核被告所為，係犯刑法第三百三十六條第二項業務侵占罪。爰審酌被告身為代書
    ，不思謀求受任人最大利益，以盡其業務之責，反私將受任人款項予以挪用，且
    屢於告訴人出面向其索款時，一再推託，末則將大部分款項花用殆盡，時隔近二
    年猶迄未償還該筆金額與告訴人，使告訴人損失日漸擴大，暨考其素行、犯罪動
    機、犯後態度等一切情狀，量處如主文所示之刑。末查，被告前未曾受有期徒刑
    以上刑之宣告，有臺灣臺中地方法院檢察署刑案資料查註紀錄表及台灣高等法院
    被告全國前案紀錄表各一紙附卷可稽，於本院末次審理期日表示願於九十一年六
    月三十日前返還三十萬元與告訴人，並當場書寫和解筆錄，而為告訴人所接受，
    是其經此偵審教訓，當益知戒慎而無再犯之虞，是本院認前之宣告刑，以暫不執
    行為適當，爰併予宣告緩刑四年，以勵自新。
據上論斷，應依刑事訴訟法第二百九十九條第一項前段，刑法第三百三十六條第二項
、第七十四條第一款，罰金罰鍰提高標準條例第一條前段，判決如主文。
中      華      民      國      九十一      年        四    月    九    日
                                        法  官    賴  妙  雲
右正本證明與原本無異。
如不服本判決，應於送達後十日內向本院提出上訴狀 （須附繕本） ，上訴於台灣高等
法院台中分院。
                                        書記官
中      華      民      國      九十一      年        四    月    九    日
附錄論罪科刑法條
刑法第三百三十六條第二項
對於公務上或因公益所持有之物，犯前條第一項之罪者，處一年以上七年以下有期徒
刑，得併科五千元以罰金。
對業務上所持有有之物，犯前條第一項之罪者，處六月以上五年以下有期徒刑，得併
科三千元以下罰金。
